【裁判字號】    97,訴,343
【裁判日期】    970613
【裁判案由】    毒品危害防制條例
【裁判全文】
臺灣士林地方法院刑事判決               97年度訴字第343號
公  訴  人  臺灣士林地方法院檢察署檢察官
被      告  甲○○
上列被告因違反毒品危害防制條例案件，經檢察官提起公訴（97
年度毒偵字第325 號），被告於準備程序中就被訴事實為有罪之
陳述，本院合議庭裁定改由受命法官獨任進行簡式審判程序，並
判決如下：
    主  文
甲○○施用第一級毒品，累犯，處有期徒刑拾月，扣案毒品海洛
因壹包沒收，其內之毒品海洛因（驗餘淨重零點伍壹捌伍公克）
並銷燬之；又施用第二級毒品，累犯，處有期徒刑伍月。應執行
有期徒刑壹年，扣案毒品海洛因壹包沒收，其內之毒品海洛因（
驗餘淨重零點伍壹捌伍公克）並銷燬之。
    事  實
一、甲○○前因施用毒品，經觀察、勒戒後，認有繼續施用毒品
    之傾向，經本院89年度毒聲字第305 號裁定強制戒治，於民
    國90年6 月24日強制戒治執行完畢，並經臺灣士林地方法院
    檢察署檢察官90年度戒毒偵字第64號不起訴處分確定。惟甲
    ○○猶未戒除毒癮，於前案強制戒治執行完畢釋放後5 年內
    ，又於94年間施用第一級、第二級毒品，經本院94年度訴字
    第233 號分別判處有期徒刑10月、5 月，應執行有期徒刑1
    年2 月確定，與另犯竊盜案件接續執行，於96年1 月28日執
    行完畢。詎仍不知悔改，於前案強制戒治執行完畢釋放後5
    年內再犯上開施用毒品之罪，且經法院判處罪刑確定後，復
    分別基於施用第一級毒品海洛因、第二級毒品甲基安非他命
    （起訴書誤為安非他命）之犯意，於97年1 月26日晚上某時
    ，在臺北縣汐止市○○○路292 號4 樓住處，以針筒注射方
    式，施用第一級毒品海洛因1 次；又於97年1 月27日上午9
    時15分許為警採尿回溯96小時內之某時，於不詳地點，以將
    毒品甲基安非他命置於吸食器燒烤吸食煙霧之方式，施用第
    二級毒品甲基安非他命1 次。嗣於97年1 月27日上午9 時15
    分許，為警於上址查獲，並扣得第一級毒品海洛因1 包（驗
    餘淨重0.5185公克），經採集尿液送驗，結果呈鴉片類、甲
    基安非他命陽性反應，而悉上情。
二、案經臺北市政府警察局內湖分局報告臺灣士林地方法院檢察
    署檢察官偵查起訴。
    理  由
一、本件被告甲○○所犯非死刑、無期徒刑或最輕本刑有期徒刑
    3 年以上之罪，亦非高等法院管轄第一審案件，且於準備程
    序進行中，被告先就被訴事實為有罪之陳述，經告知被告簡
    式審判程序之旨，並聽取檢察官、被告之意見後，本院合議
    庭裁定由受命法官進行簡式審判程序，是本件之證據調查，
    依刑事訴訟法第273 條之2 規定，不受同法第159 條第1 項
    、第161 條之2 、第161 條之3 、第163 條之1 及第164 條
    至第170 條規定之限制，合先敘明。
二、上揭犯罪事實，業經被告甲○○坦承不諱，其為警查獲後，
    經採尿送臺灣尖端先進生技醫藥股份有限公司以酵素免疫分
    析法初步檢驗，再以氣相層析質譜儀法確認檢驗結果，呈鴉
    片類、甲基安非他命陽性反應，有臺北市政府警察局偵辦毒
    品案件尿液檢體委驗單、臺灣尖端先進生技醫藥股份有限公
    司97年2 月15日濫用藥物檢驗報告各1 紙附卷可稽（偵查卷
    第24、58頁），另扣案毒品海洛因1 包，經送交通部民用航
    空局航空醫務中心鑑定，確含海洛因成分，有該中心97年2
    月22日航藥鑑字第0970832 號毒品鑑定書1 紙在卷可佐（偵
    查卷第56頁），復有扣押物品目錄表1 紙、扣案毒品照片3
    幀在卷可參（偵查卷第22、29頁）。按初次吸食煙毒者，經
    人體代謝作用於8 小時內，約有80% 之量排出，24小時後，
    約有90% 排出，72小時後仍有微量排出，依個人體質不同排
    出時間亦有差異，尤其成癮者其於吸食後120 小時內所採尿
    液，配合具公信力之儀器，仍可驗出等情，有憲兵司令部80
    年3 月25日80年鑑驗字第0999號函可參，是被告尿液中驗得
    海洛因反應，應認其於採尿回溯前120 小時（5 日）內某時
    有施用毒品海洛因；又甲基安非他命經口服投與後約70% 於
    24小時內自尿中排出，約90% 於96小時內自尿水中排出，由
    於目前國內尿液中甲基安非他命之檢驗為鑑定其是否呈陽性
    反應尚未定其含量，且甲基安非他命成分之檢出與其投與方
    式、投與量、個人體質、採尿時間與檢測儀器之精密等諸多
    因素有關，因此僅憑尿液中呈現安非他命陽性反應，並無法
    確切推算吸用時間距採集時間之長短，惟依上述資料推算，
    最長可能不會超過4 日，有行政院衛生署藥物食品檢驗局81
    年2 月8 日（81）藥檢壹字第1156號函釋可稽。又人體施用
    甲基安非他命後，其主要代謝物中，未改變型態之甲基安非
    他命占施用劑量達43% ，安非他命則約為5%；人體若係施用
    安非他命後，主要代謝物中則有未改變型態之安非他命，但
    無甲基安非他命，有法務部調查局93年5 月4 日調科壹字第
    09362413980 號函可佐，足見人體若施用安非他命，其尿液
    代謝物不可能出現甲基安非他命，惟人體若施用甲基安非他
    命，其尿液代謝物除主要有甲基安非他命外，亦可能有少量
    之安非他命，被告為警查獲採集之尿液除呈現少量之安非他
    命陽性反應外，主要係呈現甲基安非他命之陽性反應，依上
    開函示，被告應係施用甲基安非他命，公訴意旨認被告施用
    安非他命，尚有未洽。綜上，足認被告自白與事實相符，堪
    以採信。
三、按「修正毒品危害防制條例就施用毒品者，祇於『初犯』及
    『5 年後再犯』二種情形，有其追訴條件之限制，即須於初
    犯經觀察、勒戒或強制戒治釋放後，5 年內均無施用毒品之
    行為，始能認其前所實施之觀察、勒戒或強制戒治已足遮斷
    毒癮，而得於5 年後再犯時，再予適用初犯之規定，重行觀
    察、勒戒等程序。倘5 年內已經再犯，被依法追訴處罰，縱
    其第3 次（或第3 次以上）施用毒品之時間在初犯釋放5 年
    以後，即與『5 年後再犯』之情形有別，且因已於『5 年內
    再犯』，顯見其再犯率甚高，原實施觀察、勒戒或強制戒治
    ，已無法收其實效，而無5 年戒斷期之存在，自無再經觀察
    、勒戒及強制戒治之必要，應由檢察官逕行起訴，始符新法
    修正之本旨。」（最高法院95年度臺非字第59號、第65號判
    決、最高法院96年度第3 次刑事庭會議決議參照）。本件被
    告前因施用毒品，經觀察、勒戒後，認有繼續施用毒品之傾
    向，經本院89年度毒聲字第305 號裁定令入戒治處所施以強
    制戒治，於90年6 月24日強制戒治執行完畢，經臺灣士林地
    方法院檢察署檢察官90年度戒毒偵字第64號不起訴處分確定
    ，惟被告於前開強制戒治執行完畢釋放後5 年內，又於94年
    間施用第一級、第二級毒品，經本院94年度訴字第233 號分
    別判處有期徒刑10月、5 月，應執行有期徒刑1 年2 月確定
    ，又於96年間因施用毒品，經本院96年訴字第395 號判處有
    期徒刑11月，經減刑為有期徒刑5 月15日確定等情，有臺灣
    高等法院被告前案紀錄表、臺灣士林地方法院檢察署刑案資
    料查註紀錄表、全國施用毒品案件紀錄表等各1 份在卷可考
    。從而，被告本件犯行，距前揭90年6 月24日強制戒治執行
    完畢雖已逾5 年，惟被告在前揭強制戒治執行完畢後5 年內
    ，既又於94年、96年間施用毒品，並經法院判處罪刑確定，
    揆諸上開說明，被告本件犯行即與毒品危害防制條例第20條
    第3 項所指「5 年後再犯」之情形不同，應依法訴追審理。
    本案事證明確，被告犯行洵堪認定，應依法論科。
四、核被告甲○○所為，係犯毒品危害防制條例第10條第1 項之
    施用第一級毒品罪、同條第2 項之施用第二級毒品罪，其施
    用前、後持有第一級、第二級毒品之低度行為，為施用毒品
    之高度行為所吸收，均不另論罪。又被告所犯上開施用第一
    級毒品罪、施用第二級毒品罪，其犯意各別，行為互殊，應
    予分論併罰。再被告有事實欄所載前案犯罪科刑並執行完畢
    之情形，有臺灣高等法院被告全國前案紀錄表1 份在卷可查
    ，其受有期徒刑執行完畢後，5 年內故意再犯上揭有期徒刑
    以上之各罪，均為累犯，均應依刑法第47條第1 項之規定加
    重其刑。爰審酌被告前曾有施用毒品之犯行，經觀察勒戒及
    強制戒治之治療程序並判刑後，仍未戒除惡習而繼續施用，
    並考量其生活狀況、智識程度，施用毒品之次數，暨犯罪後
    坦承犯行等一切情狀，分別量處如主文所示之刑，並依刑法
    第51條第5 款之規定，定其應執行刑。
五、扣案之毒品海洛因1 包為被告所有供本件犯罪所用之物，應
    依刑法第38條第1 項第2 款規定宣告沒收，其內之毒品海洛
    因（驗餘淨重0.5185公克），應依毒品危害防制條例第18條
    第1 項前段規定沒收銷燬之。
據上論斷，應依刑事訴訟法第273 條之1 第1 項、第299 條第1
項前段，毒品危害防制條例第10條第1 項、第2 項、第18條第1
項前段，刑法第11條、第47條第1 項、第51條第5 款，判決如主
文。
本案經檢察官湯偉祥到庭執行職務。
中    華    民    國    97    年    6     月    13    日
                  刑事第三庭法  官  陳美彤
以上正本證明與原本無異。
如不服本判決，應於收受送達後10日內向本院提出上訴書狀，其
未敘述上訴理由者，應於上訴期間屆滿後20日內向本院補提理由
書狀（均須按他造當事人之人數附繕本）。
                            書記官  賴麗容
中    華    民    國    97    年    6     月    13    日
附錄本判決論罪法條全文
毒品危害防制條例第10條
施用第一級毒品者，處 6 月以上 5 年以下有期徒刑。
施用第二級毒品者，處 3 年以下有期徒刑。


司法院資訊處製作；財團法人民間司法改革基金會備份。
